臺灣高等法院臺南分院刑事判決
111年度上訴字第994號
上  訴  人  
即  被  告  吳家洋
選任辯護人  周聖錡律師
上列上訴人因偽造文書等案件，不服臺灣臺南地方法院110年度
訴字第1156號中華民國111年6月7日第一審判決（起訴案號：臺
灣臺南地方檢察署110年度調偵字第1287號），提起上訴，本院
判決如下：
    主  文
上訴駁回。
    理  由
一、民國110年6月18日修正施行之刑事訴訟法第348條第2項規定
    ：「上訴得明示僅就判決之刑、沒收或保安處分一部為之」
    。本案係於111年8月9日繫屬本院，僅有被告提起上訴，被
    告表明其對於原審認定的犯罪事實、罪名及罪數，均認罪而
    不再爭執，明白表示其僅針對原審宣告之「刑」提起上訴，
    請求本院從輕量刑（本院卷第95頁準備程序，本院卷第127
    、128頁審理筆錄參照），因此，原審認定的「犯罪事實」
    並不在本院審查範圍（刑事訴訟法第348條第3項立法理由參
    照），本案審判範圍即僅就原判決「量刑」妥適與否進行審
    理。
二、本案既是依照原審認定的犯罪事實、罪名及罪數為基礎進行
    審查，關於被告的犯罪事實、論罪理由（包含罪名、證據及
    所犯法條），本院爰引用第一審判決書之記載（如附件）。
三、被告上訴雖然主張：①被告已經坦承犯罪，相較於在原審否
    認犯罪，犯後態度較佳。②被告在原審與告訴人達成調解後
    ，雖未履行調解内容，此乃因被告向舅舅商借金錢欲賠償告
    訴人時，誤以為舅舅可直接出借現金給被告，然嗣後才得知
    原來舅舅是要以名下土地持分向銀行貸款，因此被告當時才
    無法立即拿出現金來賠償告訴人，並非刻意不履行調解内容
    ，原審認為被告拒不履行調解內容，犯後態度不佳，乃有誤
    會（本院卷第12頁）。③被告在二審經法院寬限期限，原想
    在36日內以外公土地向銀行貸款來清償本案債務，但後來發
    現外公土地已遭舅舅持往向民間業者貸款，被告方無法再持
    以貸款清償本案債務（本院卷第96、127頁）。④綜上，原審
    量刑過重，請考量被告已經認罪，並曾積極籌款試圖清償告
    訴人，自96年以後即無因犯罪遭判刑的紀錄，尚須扶養家中
    2名未成年子女等情，撤銷原審判決，量處有期徒刑2年以下
    之刑，並宣告緩刑等語。
四、經查：
　㈠量刑係法院就繫屬個案犯罪之整體評價，乃事實審法院得依
    職權自由裁量之事項，故量刑判斷當否之準據，應就判決之
    整體觀察為綜合考量，苟已以行為人之責任為基礎，並斟酌
    刑法第57條各款所列情狀，在法定刑度內，酌量科刑，無顯
    然失當或違反公平、比例及罪刑相當原則，亦無偏執一端，
    致明顯失出失入情形，即不得任意指為違法或不當。
　㈡本案原審判決就被告量刑部分，已審酌刑法第57條規定之多
    款量刑事由，諸如被告之犯罪動機、犯罪之手段（如原審犯
    罪事實欄所載的詐騙手段）、犯罪所生危害（侵害被害人之
    財產權，詐欺所得高達新臺幣（下同）717萬3000元）、犯
    後態度（在原審否認犯罪，雖與告訴人達成調解，卻完全沒
    有履行調解內容），及被告智識程度（○○畢業）、生活狀況
    （與父母、妹妹、乙名成年兒子、2名未成年子女）等一切
    情狀，並未逾越法定刑度，亦無濫用裁量之情事。
　㈢被告究竟在何一訴訟階段認罪，攸關訴訟經濟及被告是否出
    於真誠之悔意或僅心存企求較輕刑期之僥倖，法院於科刑時
    ，自得列為「犯罪後之態度」是否予以刑度減讓之考量因子
    （最高法院105年度台上字第388號判決意旨參照）。本案被
    告雖然在本院承認犯罪，然被告自警詢、偵查、原審110年1
    2月28日準備程序，原審111年5月3日、5月24日審理程序多
    次接受訊問時，均否認犯罪，仍辯稱有收到○○酒店等酒店的
    海鮮訂單，有出貨給○○酒店云云（他卷第188頁、偵卷第48
    頁，調偵卷第44頁、第140頁，原審卷第34頁、第78頁、第1
    08頁、第109頁），被告應是因為遭原審論處罪刑後，見無
    可推諉，而於本院坦承犯罪，本院自難僅因被告於本院選擇
    認罪，即逕認被告犯後態度良好而調降其刑度，仍應觀察被
    告有無其他具體反省改過的態度。
　　而觀諸被告於原審110年12月28日即與告訴人達成調解，承
    諾自111年1月起至111年9月30日止按期清償本案債務完畢，
    有該調解筆錄在卷可參（原審卷第47頁），被告於原審111
    年5月3日準備程序並口口聲聲表示：伊做錯事情會承擔，判
    決之前能還多少就還多少，請依照告訴人所說判伊重刑（原
    審卷第66頁），然被告迄原審111年5月24日審理期日都沒有
    履行上開調解筆錄，反而翻臉辯稱其之前就有清償過1筆20
    萬、1筆30萬元云云（原審卷第104頁），讓告訴人為之氣結
    （原審卷第109頁）。被告上訴本院後，於本院111年9月26
    日準備程序又堅稱其在36日內能貸款清償本案債務，最後於
    本院111年11月16日審理程序時方坦承：其目前已經沒有辦
    法再籌款付錢了（本院卷第127頁），再次讓告訴人的期待
    落空（本院卷第127頁）。被告雖辯稱：其原本想要拿外公
    土地去跟銀行貸款，卻發現該土地先前已被小舅拿去向民間
    業者貸款云云，然此本應是被告承諾還款之前即應詳細查明
    的事情，被告未能詳細查明即向本院輕易承諾能夠還款，可
    見被告並無真正還款的計畫與誠意，難認對於告訴人有真正
    抱歉、悔改之心。則本院自難僅因被告在本院承認犯罪，即
    逕予調降其刑度。
　㈣此外，被告以原審認定的詐欺方式詐騙告訴人，詐騙期間長
    達1年，詐騙金額高達717萬3000元，顯見被告是利用告訴人
    過度信賴被告的人性弱點，食髓知味接續實施，被告的犯罪
    情節甚鉅，侵害告訴人的財產法益非輕，告訴人因遭被告詐
    騙鉅額錢財，且須於訴訟中挺身面對被告否認犯罪或曾清償
    部分借款的辯詞，或對被告承諾清償的期待落空，導致身體
    狀況不佳，無法原諒被告，也據告訴人以書面或委託代理人
    到庭陳報在案，並提出相關診斷證明、照片等佐證資料（原
    審卷第109頁、本院卷第61頁以下、第130頁）。本院斟酌被
    告整體的犯罪情節、犯後態度等一切情狀後，認為原審對於
    被告的量刑與被告的罪責尚屬相當，被告上訴所陳的其他家
    庭情況等主張，仍無法使本院調降被告的刑度。　　
五、綜上，原審的量刑並無違法不當之處，亦符合罪責相當原則
    ，被告仍執上開情詞提起上訴，主張原審的量刑過重云云，
    並無理由，應予駁回。　　　　
據上論結，應依刑事訴訟法第368條，判決如主文。
本案經檢察官黃莉琄提起公訴，檢察官林志峯到庭執行職務。
中　　華　　民　　國　　111 　年　　12　　月　　7  　日
                  刑事第四庭    審判長法　官  蔡廷宜
                                      法　官  林坤志
                                      法　官  蔡川富
以上正本證明與原本無異。
檢察官就起訴認為偽造文書罪部分如不服本判決應於收受本判決
後20日內向本院提出上訴書，其未敘述上訴理由者並得於提起上
訴後20日內向本院補提理由書。
本件被告不得上訴。
　　　　　　　　　　　　　　　　　　　書記官  黃心怡
中　　華　　民　　國　　111 　年　　12　　月　　7 　　日
附錄本案論罪科刑法條全文：
中華民國刑法第217條
（偽造盜用印章印文或署押罪）
偽造印章、印文或署押，足以生損害於公眾或他人者，處3年以
下有期徒刑。
盜用印章、印文或署押，足以生損害於公眾或他人者，亦同。
中華民國刑法第339條
（普通詐欺罪）
意圖為自己或第三人不法之所有，以詐術使人將本人或第三人之
物交付者，處5年以下有期徒刑、拘役或科或併科50萬元以下罰
金。
以前項方法得財產上不法之利益或使第三人得之者，亦同。
前二項之未遂犯罰之。